臺灣臺北地方法院民事判決
　　　　　　　　　　　　　　　　  111年度北訴字第68號
原      告  姜凱耀  
訴訟代理人  包盛顥律師
複  代理人  丘浩廷律師
被      告  王瓊慧  

上列當事人間損害賠償(交通)事件，於中華民國111年11月3日言
詞辯論終結，本院判決如下：
    主    文
被告應給付原告新臺幣壹佰參拾肆萬貳仟貳佰貳拾陸元，及自民
國一百一十一年五月五日起至清償日止，按年息百分之五計算之
利息。
原告其餘之訴駁回。
訴訟費用新臺幣貳仟零伍拾元由被告負擔。
本判決第一項原告以新臺幣肆拾肆萬元供擔保後得假執行；被告
如以新臺幣壹佰參拾肆萬貳仟貳佰貳拾陸元為原告預供擔保後，
得免為假執行。
原告其餘假執行之聲請駁回。
    事實及理由
壹、程序方面：
一、按訴狀送達後，原告不得將原訴變更或追加他訴，但請求之
    基礎事實同一、擴張或減縮應受判決事項之聲明者，不在此
    限，民事訴訟法第255條第1項第2款、第3款定有明文。查原
    告起訴時請求被告給付新臺幣138萬8447元，及自本件起訴
    狀繕本送達之翌日（111年5月5日，111年度審交簡附民卷字
    第18號卷，下稱附民卷，第61頁）起至清償日止，按年息百
    分之5計算之利息。原告於民國111年8月22日變更聲明為被
    告應給付原告146萬2487元，及自本件起訴狀繕本送達之翌
    日（111年5月5日）起至清償日止，按年息5％計算之利息（
    本院卷第67頁）。後於111年10月27日擴張變更訴之聲明為
    ，被告應給付原告147萬9042元，及自本件起訴狀繕本送達
    之翌日（111年5月5日）起至清償日止，按年息5％計算之利
    息（本院卷第275頁）。經核，原告所為擴張應受判決事項
    之聲明，合於前揭法條規定，應予准許，合先敘明。
貳、實體方面：
一、原告主張：
　㈠原告於110年1月9日，騎乘其所有之車牌號碼000-000號普通
    重型機車(下稱B車)，沿和平西路2段東向西行駛，適同年月
    日下午5時許，行經和平西路2段與莒光路口(下稱案發路口)
    ，原告先於路邊停等，欲東向南左轉彎，確認左轉號誌燈亮
    起後復起步，詎被告騎乘車牌號碼000-0000號普通重型機車
    (下稱A車)行經案發路口第2車道，左轉彎未依規定先換入內
    側車道，逕行第三車道右側路邊左轉，原告煞車閃避不及而
    猝不及防，致生碰撞而生本案車禍事故(下簡稱系爭車禍)。
　㈡原告損害賠償合計請求新臺幣147萬9042元：　
  ⒈醫療醫藥費用85萬4352元。
  ⒉看護費用17萬8800元。
  ⒊機車修車費4萬1990元。
  ⒋耳機、衣物、眼鏡修復費用2萬5660元。
  ⒌交通費用1萬240元。
  ⒍不能工作損失16萬8000元。
  ⒎精神慰撫金20萬元。　　
　㈢並聲明：
　⒈被告應給付原告147萬9042元，及自起訴狀繕本送達翌日起至
    清償日止，按年息5％計算之利息。
  ⒉願供擔保，請准宣告假執行。
二、被告則以：
　㈠對初判表不服，請求重新鑑定，當時原告超速撞，碰撞被告
    導致頭部縫3、4針，車壞。原告超速是肇事重要原因之一，
    被告本身也沒闖紅燈，路燈亮才過，原告沒超速，也不可能
    撞到被告，被告也不會受傷，原告自己也不會受傷。
　㈡並聲明：原告之訴駁回。
三、得心證之理由：
　㈠按當事人主張有利於己之事實者，就其事實有舉證之責任，
    民事訴訟法第277 條前段定有明文，是民事訴訟如係由原主
    張權利者，應先由原告負舉證之責，若原告先不能舉證，以
    證實自己主張之事實為真實，則被告就其抗辯事實即令不能
    舉證，或其所舉證據尚有疵累，亦應駁回原告之請求（最高
    法院17年上字第917 號判例意旨參照）。又事實有常態與變
    態之分，其主張常態事實者無庸負舉證責任，反之，主張變
    態事實者，則須就其所主張之事實負舉證責任（最高法院86
    年度台上字第891 號判決意旨參照）。
　㈡被告在多車道左轉彎，不先駛入內側車道，為系爭車禍之肇
    事原因：
　⒈原告於110年1月9日，騎乘其所有之車牌號碼000-000號普通
    重型機車(B車)，沿和平西路2段東向西行駛，適同年月日下
    午5時許，行經和平西路2段與莒光路口(下稱案發路口)，原
    告先於路邊停等，欲東向南左轉彎，確認左轉號誌燈亮起後
    ，被告復起步，詎被告騎乘車牌號碼000-0000號普通重型機
    車(A車)行經案發路口第2車道，左轉彎未依規定先換入內側
    車道，逕行第三車道右側路邊左轉，原告煞車閃避不及而猝
    不及防，致生碰撞而生系爭車禍。
　⒉觀諸警方道路交通事故處理資料及路口監視器影像等卷內資
    料，事故前，A車與B車同沿和平西路2段東向西行駛；至肇
    事路口，A車先於路邊停等，之後東向南左轉時，其車左側
    車身與B車前車頭碰撞而肇事。審酌和平西路2段東向西方向
    (A、B車行向)設有機慢車免兩段式左轉標誌，事故處第1車
    道劃設左轉箭頭，與第2車道間劃設雙邊禁止變換車道線，
    指示和平西路2段東向西欲左轉莒光路之機車，應距交岔路
    口30公尺前顯示方向燈或手勢，換入左轉車道。復審酌路口
    監視器影像、號誌運轉表，事故時應為第2時相，允許和平
    西路2段東向西行駛車輛可直行及左轉，惟A車先在路口北側
    路邊停等，待左轉燈亮，即向南左轉，隨即與B車在路口發
    生碰撞，由影像所示雙方碰撞動態、現場圖示刮地痕起點均
    在第2車道，A車刮地痕向左前方、B車刮地痕向右前方等，
    顯示事故係A車左轉彎時，未依道路交通安全規則102條第1
    項第5款「…左轉彎時，應距交岔路口30公尺前顯示方向燈或
    手勢，換入內側車道或左轉車道，行至交岔路口中心處左轉
    ，並不得占用來車道搶先左轉。…」之規定，先換入內側車
    道，逕行由第3車道右側路邊左轉，致生系爭車禍，並有道
    路交通事故現場圖、道路交通事故調查報告表㈠㈡、事故現場
    與查證照片32幀、臺北市政府警察局道路交通事故初步分析
    研判表、監視錄影像光碟、臺北市交通事件裁決所110年6月
    1日市裁鑑字第1103055867號函及後附臺北市車輛行車事故
    鑑字會鑑定意見書及本院111年度審交簡字第100號刑事確定
    判決在卷可按，足見被告在多車道左轉彎，不先駛入內側車
    道，為系爭車禍之肇事原因。
　⒊按「詎上訴人於準備程序終結後、111年8月23日言詞辯論期
    日前之111年8月15日，方具狀請求本院囑託臺大醫院就上情
    為補充鑑定…，顯乃逾時提出，非不可歸責於上訴人，且妨
    礙本件訴訟之終結，揆諸前開說明，自無調查之必要。」、
    「系爭房屋應有越界占用系爭74地號土地，而得據此提出上
    開民法第796條之1規定之抗辯，乃被告及至111年7月29日始
    具狀提出上開民法第796條之1規定之防禦方法，顯有重大過
    失，倘本院依被告上開防禦方法續為調查、審理，勢必延滯
    本件訴訟之進行而有礙訴訟之終結，是被告乃重大過失逾時
    提出上揭防禦方法，有礙訴訟終結，且無不能期待被告及時
    提出上揭防禦方法而顯失公平之情事，依法不應准許其提出
    ，故本院就前述逾時提出之防禦方法應不予審酌」，臺灣高
    等法院110年度上字第318號民事判決意旨、臺灣基隆地方法
    院基隆簡易庭111年度基簡字第36號民事判決意旨可資參酌
    。又按「當事人意圖延滯訴訟，或因重大過失，逾時始行提
    出攻擊或防禦方法，有礙訴訟之終結者，法院得駁回之。攻
    擊或防禦方法之意旨不明瞭，經命其敘明而不為必要之敘明
    者，亦同。」、「當事人無正當理由不從提出文書之命者，
    法院得審酌情形認他造關於該文書之主張或依該文書應證之
    事實為真實。」民事訴訟法第196條第2項、第345條分別定
    有明文。從而，如被告對本院命補正事項如因重大過失，逾
    時始行提出攻擊或防禦方法，有礙訴訟之終結者，法院自得
    以其逾時提出駁回其聲請調查之證據或提出之證據或證據方
    法或認為他造關於該文書之主張或依該文書應證之事實為真
    實，首開敘明。
　⒋雖被告為如上之辯解，然本院於111年9月12日發函對被告闡
    明「…審酌本件事故之發生基於被告於本院111年度審交簡字
    第100號刑事程序之自白、及道路交通事故現場圖、研判表
    、交通事故補充資料表、道路交通事故談話紀錄表、調查報
    告表㈠㈡、現場查證照片32幀、監視錄影像光碟等證據認定係
    被告在多車道轉彎，不先駛入內側車道為肇事原因，原告尚
    無肇事因素，該認定復有臺北市交通事件裁決所110年6月1
    日市裁鑑字第1103055867號函及後附臺北市車輛行車事故鑑
    定意見書乙份、本院111年度審交簡字第100號刑事判決認定
    可按，被告於刑事程序中認罪得以獲得較輕之刑罰，再於民
    事程序中翻異改稱辯稱事故非其所致，顯悖訴訟上之誠信原
    則，倘若被告認前述鑑定報告有違背專業法則或經驗法則之
    處，自應於111年9月28日前(以法院收文章為準)提出前開鑑
    定報告有違背專業法則或經驗法則之處及其於民事程序中否
    認肇事責任並違反不訴訟上之誠信原則之相應證據或證據方
    法到院，逾期未補正或逾期提出者，本院則不審酌其後所提
    出之證據或證據方法。…三、… ㈡兩造如欲進行鑑定，均應檢
    具1名至3名鑑定人，本院將自其中選任本案鑑定人(並得事
    先向本院聲請詢問鑑定人鑑定之費用)。兩造應於111年9月2
    8日前(以法院收文章為準) 提出前開鑑定人選到院，逾期未
    補正或逾期提出者，本院則認為該造放棄鑑定。㈢兩造如確
    定選任如上之鑑定人，並應於111年9月28日前(以法院收文
    章為準)向本院陳報欲鑑定之問題。如逾期不報或未陳報，
    則認為該造放棄詢問鑑定人。…」，惟查：
　⑴迄至言詞辯論終結時（111年11月3日）止，被告皆未提出任
    何證據或證據方法，僅憑被告一造之陳述即謂原告有超速之
    行為云云，顯非可採。　
　⑵加以，被告於刑事程序中認罪得以獲得較輕之刑罰，甚至該
    刑事判決並用自首減輕其刑，迨獲得較輕之刑罰後，竟於民
    事程序中翻異改稱辯稱事故非其所致，顯悖訴訟上之誠信原
    則。
　⑶被告經本院為前述闡明後仍不指出前述鑑定報告有違背專業
    法則或經驗法則之處，見該鑑定報告認定對己不利，即要求
    重行鑑定，寧有是理。況且在前述闡明後，迄至言詞辯論終
    結時（111年11月3日）止，均未言明要送何鑑定機關、鑑定
    何問題。
　⑷依照前開民事判決意旨及民事訴訟法第196條第2項、第345條
    之法理，其鑑定之聲請應予駁回，其餘所辯亦未提出證據或
    證據方法證明之，應以原告之主張為可採。
　⑸從而，被告在多車道左轉彎，不先駛入內側車道，為系爭車
    禍之肇事原因應可認定。　
  ㈢原告可請求金額，分述如下：
  ⒈醫療醫藥費用79萬6433元：
  ①國立臺灣大學醫學院附設醫院診斷證明書乙紙3紙，原告下頷
    骨骨折、門牙脫位及牙冠斷裂、上唇撕裂傷約0.5公分、下
    唇撕裂傷約2公分、下巴撕裂傷約4公分、臉部多處擦傷、雙
    膝多處擦挫傷、顏面骨骨折，自110年1月9日至110年1月10
    日（2日）本院急診縫合出院；因顏面骨骨折自110年1月19
    日至110年1月25日（7日）住院接受復位手術出院，宜休養
    一個月；因顏面骨骨折自110年2月9日至110年2月10日（2日
    ）住院接受顎間固定移除手術出院等情（臺灣臺北地方檢察
    署110年度偵字第25043號卷第17至21頁）。
  ②原告關於臺大醫院醫療費用11萬1839元（本院卷第245頁）、
    亞東醫院醫療費用3510元（附民卷第31頁）、北陽骨科醫療
    費用2690元（附民卷第33頁）、牙醫門診醫療費用1400元（
    附民卷第33頁）、齒顎矯正治療計畫19萬6994元（附民卷第
    37頁），有單據、計畫書及證明單等件在卷，核屬有據。合
    計可請求79萬6433元。
  ③查診斷書無關於原告應受中醫後遺遺症調養之醫囑，不得請
    求該等費用。而牙醫自費項目為原告個人選擇，非必要醫療
    費用，予以駁回。至於原告請求因車禍後支付復健、輔助醫
    療用具等醫療耗材費用4萬4269元（附民卷第10頁）云云，
    診斷書尚無應受復健及醫療用具之醫囑，又無原告提出該等
    費用單據以資證明，難認定必要醫療支出，請求核屬無據。
  ⒉看護費用17萬8800元：
  ①按親屬代為照顧被害人之起居，固係基於親情，但親屬看護
    所付出之勞力並非不能評價為金錢，雖因二者身分關係而免
    除被害人之支付義務，惟此種基於身分關係之恩惠，自不能
    加惠於加害人，故由親屬看護時雖無現實看護費之支付，仍
    應比照一般看護情形，認被害人受有相當於看護費之損害，
    命加害人賠償，始符民法第193條第1項所定「增加生活上需
    要」之意旨（最高法院89年度台上字第1749號、94年度台上
    字第1543號裁判意旨參照），是原告如有由他人照護之必要
    ，縱實際由親屬照護，仍得比照一般看護之情形，評價為金
    錢認原告受有相當於看護費之損害，命被告賠償。
  ②查原告本件事故自110年1月9日至110年1月10日急診縫合住院
    ；後因顏面骨骨折自110年1月19日至110年1月25日住院接受
    復位手術出院，醫囑宜修養一個月；再因顏面骨骨折自110
    年2月9日至110年2月10日住院接受顎間固定移除手術出院，
    有前揭診斷書可參，原告可請求自110年1月9日至醫囑術後
    一個月至110年3月10日期間看護費用，再衡量原告傷勢及顏
    部口腔手術癒合時間之生活不便需他人協助情況，並經原告
    提出看護日期3月1日至3月15日、3月16日至3月31日之看護
    費用單據（附民卷第39頁），認原告可以2200元計算，請求
    自110年1月9日至同年3月31日之82日合計看護費用為18萬40
    0元，故原告請求看護費用17萬8800元於範圍之內，予以准
    許。
  ⒊機車修車費4199元：
　  原告提出修車收據（附民卷第41頁）請求4萬1990元云云。
    然按不法毀損他人之物者，被害人得請求賠償其物因毀損所
    減少之價額，民法第196條定有明文；又依上開規定請求賠
    償物被毀損所減少之價額，得以修復費用為估定之標準，但
    以必要者為限（例如：修理材料以新品換舊品，應予折舊）
    ，最高法院77年度第9次民事庭會議決議參照。修理費其中
    有關零件部分之修復，既以新零件更換被損害之舊零件，則
    在計算損害賠償額時，自應將零件折舊部分予以扣除。依行
    政院所發布之固定資產耐用年數表及固定資產折舊率表，機
    械腳踏車之耐用年數為3年，依定率遞減法每年應折舊536/1
    000，並以1年為計算單位，其使用期間未滿1年者，按實際
    使用使用之數相當於全年之比例計算之，不滿1者，以1月計
    算之，其最後1年之折舊額，加歷年折舊累計額，其總和不
    得超過該資產成本原額10分之9。系爭車輛係於102年10月出
    廠使用（本院卷第152頁），則至110年1月9日發生上開車禍
    事故之日為止，系爭車輛實際使用逾3年，其扣除折舊後費
    用為4199元（計算式：4萬1990元×1/10＝4199元），則原告
    得請求之車輛修復費用4199元。
  ⒋耳機、衣物、眼鏡修復費用100元：
　  原告請求耳機、衣物、眼鏡修復費用損失云云，固據其提出
    購買單據，然該等屬消耗品，隨使用時間本會逐漸磨損降低
    品質，終究將折舊無財產價值，審酌該物中等品質之價格、
    汰換率高低等一切因素，認其損害數額應以100元計算為相
    當。逾此範圍則為無理由，應予駁回。
  ⒌交通費用9600元：
　  查原告因系爭車禍之故，受有顏面骨骨折、下頷骨骨折以及
    門牙脫位及牙冠斷裂、上唇撕裂傷、下唇撕裂傷、下巴撕裂
    傷、臉部雙膝多處擦挫傷等身體傷害，復兩度住院接受手術
    治療，認原告確有以車輛代步需求，原告因傷多次往返臺大
    醫院、亞東醫院、北陽骨科、牙醫門診與住處，僅請求原告
    住處與台大醫院間110年1月9日原證2第1頁第3張)、1月12日
    (原證3)、1月19日(原證2第1頁第4張)、2月4日(原證2第1頁
    第2張及第7頁第3、4張)、2月8日(原證2第1頁第1張)、2月9
    日(原證2第7頁第1、2張)、5月6日(原證2第2頁第2張左上)
    、8月12日(原證2第2頁第2張右下)、8月13日(原證2第2頁第
    2張左下)、8月27日(原證2第3頁第2張右上)、10月19日(原
    證2第3頁第3張左下)、111年1月26日(原證2第3頁第3張右上
    )、1月28日(原證2第3頁第3張右下)、2月11日(見原證2第3
    頁第3張左下)、2月23日(原證2第3頁第3張右下)、3月11日(
    原證2第3頁第3張左上)計16趟車輛代步費，尚屬正當，以原
    告住處與台大醫院間每次計程車估價往返600元計算，可請
    求代步費用9600元（計算式：600元×16＝9600元），超過部
    分，不予准許。
  ⒍不能工作損失15萬3094元：
　  如前述，原告自110年1月9日至同年3月31日計82日需他人協
    助生活請假休養，可請求82日薪資損失，查原告當時月薪5
    萬6000元（本院卷第81頁），每日薪資約1867元（計算式：
    5萬6000元÷30＝1867元，元以下四捨五入至整數），工作損
    失金額為15萬3094元（計算式：1867元×82＝15萬3094元）。
  ⒎精神慰撫金20萬元：
　　按慰藉金之賠償須以人格權遭遇侵害，使精神上受有痛苦為
    必要，其核給之標準固與財產上損害之計算不同，然非不可
    斟酌雙方身分資力與加害程度，及其他各種情形核定相當之
    數額（最高法院51年台上字第223號判決要旨參照）。審酌
    上開兩造之身分、地位、經濟狀況；以及被告於民事程序中
    翻異前詞，矢口否認其行為，惡性非輕，被告其加害情形與
    造成之影響、原告痛苦之程度(顏面骨折、門牙脫位及牙冠
    斷裂…等傷害，業如前述)等各種情狀，認原告請求被告賠償
    非財產上損害20萬元尚屬適當。
四、綜上所述，原告提起本訴請求被告應給付原告134萬2226元(
    醫療醫藥費用79萬6433元＋看護費用17萬8800元＋機車修車費
    4199元＋耳機、衣物、眼鏡修復費用100元＋交通費用9600元＋
    不能工作損失15萬3094元＋精神慰撫金20萬元＝134萬2226元
    ），故原告請求被告應給付原告134萬2226元，及自起訴狀
    繕本送達翌日(111年5月5日，附民卷第61頁)起至清償日止
    ，按年息5％計算之利息之範圍及假執行之聲請，為有理由，
    應予准許，超過此範圍之請求及假執行之聲請，為無理由，
    應予駁回。
五、本件事證已臻明確，兩造其餘攻擊防禦方法與判決之結果不
    生影響，爰不一一贅論，併此敘明。
六、本件原告請求被告給付138萬8447部分，係刑事附帶民事訴
    訟經刑事合議庭裁定移送本庭，依刑事訴訟法第504條第2項
    之規定，免納裁判費；惟就於移送本庭後追加部分應依民事
    訴訟法第77條之15第3項之規定補徵裁判費計1000元，另複
    製電子卷證費用50元、第一審病歷資料查詢費1000元，爰依
    民事訴訟法第79條規定，就該部分為訴訟費用負擔之諭知。
中　　華　　民　　國　　111 　年　　12　　月　　 6　　日
                          民事庭  法  官  趙子榮
以上正本係照原本作成
如對本判決上訴，須於判決送達後20日內向本院提出上訴狀。如
委任律師提起上訴者，應一併繳納上訴審裁判費。
中　　華　　民　　國　　111 　年　　12　　月　　 6　　日
                                  書記官  陳怡安
計   算   書：
項        目             金   額（新臺幣）    備    註
第一審裁判費             1000元
複製電子卷證費用           50元 
病歷資料查詢費           1000元
合        計             2050元